【裁判字號】    95,勞訴,17
【裁判日期】    970320
【裁判案由】    給付薪資等
【裁判全文】
臺灣嘉義地方法院民事判決              95年度勞訴字第17號
原      告  丁○○
                        號
訴訟代理人  劉意律師
複代理人    林恒毅律師
被      告  甲○○
                        號
訴訟代理人  何永福律師
複代理人    己○○
上列當事人間給付薪資等事件，於民國97年3 月6 日言詞辯論終
結，本院判決如下：
    主      文
被告應給付原告新臺幣玖拾萬元，及自民國九十三年十二月十八
日起至清償日止，按週年利率百分之五計算之利息。
原告其餘之訴駁回。
訴訟費用由被告負擔。
本判決第一項於原告以新臺幣拾萬元供擔保後，得假執行。但
被告如以新臺幣玖拾萬元預供擔保，得免為假執行。
原告其餘假執行之聲請均駁回。
    事實及理由
甲、原告主張：(一)坐落嘉義縣番路鄉○○段0671之0010地號土地
    為被告所有，提供予訴外人和展有限公司（下稱和展公司）
    經營土資場，惟因違法經營而遭嘉義縣政府停業，但被告隱
    匿其為和展公司之實際負責人在先，另又向原告謊稱該土資
    場只需清除少數廢棄物即可恢復營業，倘雙方合作經營土資
    場，將有豐厚利潤可圖而均分獲利，原告不疑有詐，乃於民
    國92年6 月17日與和展公司簽訂委託經營契約書，經營期間
    自92年6 月18日至93年12月17日，合計18個月。然原告依約
    進場清除土資場之地表雜物時，除發現雜物數量眾多，非短
    日內可完成外，更發現地表下埋有大量廢棄物，難以清除，
    非如被告所言只需短短數日即可清除，原告始知受騙，遂要
    求終止契約，經被告同意後，退出土資場經營。嗣後被告改
    以僱傭關係，以每月新臺幣（下同）5 萬元之薪資，溯及92
    年6 月18日起至93年12月17日止，僱用原告繼續整理土資場
    ，此僱用之事實，有同受僱於被告之丙○○於臺灣嘉義地方
    法院檢察署95年度偵字第5889號偵訊時證稱略以被告親口答
    應每月支付原告5 萬元薪資等語可證，復經同證人於本院言
    詞辯論期日到庭證述無訛。(二)被告因遲未支付薪水，曾與其
    女兒乙○○、女婿戊○○於93年12月20日邀原告會算時，未
    經原告同意而偷偷將談話內容錄音，錄音譯文記載「乙○○
    ：以5 萬元來看，60萬元1 年抵你的薪水也抵的過去。」、
    「戊○○：60萬當作你1 年在那的那個」等語，顯見被告曾
    以每月5 萬元之薪資僱用原告甚明。(三)是原告於合夥契約簽
    訂不久，因廢棄物過多無法回復土資場之經營，原告退出後
    ，被告改以每月薪資5 萬元，雇用原告繼續在土資場清除廢
    棄物，工作期間計18個月，然被告屢以經濟困難，迄今遲未
    支付薪資，原告爰依兩造間之僱傭法律關係，訴請被告給付
    薪資90萬元，且被告明知該土資場地表及地表下埋有大量廢
    棄物，無法申請復業，竟以詐術使原告陷於錯誤而為勞力之
    付出，其行為顯已構成侵權行為，原告併主張之。退步言，
    倘兩造間無僱傭關係存在，被告因無法律上之原因，獲有土
    資場廢棄物被清除之利益，致原告無端付出勞力而受有損害
    ，則被告應於所受之利益內負返還責任，原告得主張不當得
    利返還請求權等語，並聲明：被告應給付原告90萬元，及自
    93年12月18日起至清償日止，按週年利率百分之五計算之利
    息；願供擔保，請准宣告假執行。
乙、被告則以：(一)被告邀同原告合夥，由原告與和展公司訂立委
    託經營契約書，使原告得以在被告所有之坐落嘉義縣番路鄉
    ○○段0671之0010地號土地上經營土資場業務，管理及清運
    廢棄物，俟日後獲利雙方均分，是原告於前開土地上之土資
    場清除廢棄物，乃基於其與和展公司之委託經營契約書，並
    非受僱於被告而受其指揮監督。(二)原告主張其受僱於被告，
    並約定每月薪資5 萬元云云，並以丙○○為證。然觀諸丙○○在臺灣嘉義地方法院檢察署作證時，自承其受僱期間乃從
    93年年中至94年10月止，與原告所述丙○○曾於92年6 、7
    月間在場聽聞上開僱用乙事，時間並不相符，顯見所述不實
    ，不足為採。(三)被告之女乙○○之談話錄音內所謂以5 萬元
    來看，60萬元1 年抵你的薪水也抵的過去等語，乃因原告當
    時表示其於土資場工作1 年多都無收入，遂以每月5 萬元，
    1 年60萬元來抵償原告少出資之部分，亦即是以60萬元作為
    當初合夥原告之勞力出資。至被告女婿戊○○所稱60萬元當
    作你1 年在那的那個等語，係因雙方拆夥時，原告希望其付
    出之勞力亦算入合夥之出資比例，故用60萬元當作原告之勞
    力出資，足見兩造間存在合夥關係，後因土資場未獲准營業
    ，雙方始為合夥財產之清算，在未完成清算前，怎可能溯及
    合夥開始時，又變成僱傭關係？是本件兩造間並無僱傭關係
    存在，被告亦未對原告施用詐術，甚者，被告亦未獲取利益
    而致原告受有損害之情等語資為抗辯，爰聲明：原告之訴駁
    回；如受不利判決，願供擔保，請准宣告免為假執行。
丙、得心證之理由：
一、原告主張被告於92年6 月18日起至93年12月17日止以每月5
    萬元薪資僱用原告在坐落嘉義縣番路鄉○○段0671之0010地
    號土地整理該土地乙節，被告否認。經查：
  (一)證人丙○○於本院審理時到場證稱略以：我是被告僱用在夜
    間看管棄土場，我被僱用期間，原告在哪裡開怪手，清理垃
    圾，被告說要每個月5 萬元給原告作為生活費，這是我去工
    作後約1 個多月時聽到的，至於被告是否已經付過錢或才要
    付乙事，我不知道等語（見本院卷第97頁至第99頁），同證
    人於臺灣嘉義地方法院檢察署95年度交查字第464 號侵佔案
    件訊問時亦到場證稱略以：原告跟我差不多時間在嘉義縣番
    路鄉○○段的棄土場工作，他是開怪手，我曾聽被告親口答
    應每個月要給原告5 萬元薪資，被告說先把該處垃圾清乾淨
    ，再談合夥的事等語（見該偵查卷第82頁至第83頁）。被告
    固以證人丙○○於上開刑事案件偵查時曾證稱其係自93年年
    中至94年10月間受僱於原告，自不可能在92年6 、7 月間聽
    聞原告主張僱用之事實云云。惟依被告提出兩造、原告之配
    偶、被告之女乙○○及女婿戊○○在93年12月20日之會談錄
    音譯文內記載：「（乙○○）之前永成仔，他一個月二萬元
    ，他大概作了一年嘛」、「（丁○○之配偶）一年多」、「
    （乙○○）大概一年還是一年多」、「（原告）一年半吧」
    、「（乙○○）一年半，所以差不多三十幾萬」、「（戊○○）不到一年半，不到一年半就走了」等語（見本院卷第52
    頁），依上開會話內容足認丙○○確曾受僱於被告，工作期
    間約1 年半左右，且於上開會談日即93年12月20日前已經離
    職，準此可認丙○○證稱其係93年年中至94年10月間受僱於
    被告乙節，應係其記憶有誤所致，參以丙○○於本院審理時
    復證稱略以：我被僱用約1 年多，1 個月2 萬元，是被告給
    我的，我工作期間，縣政府及檢察署曾經來查辦系爭土地上
    亂倒垃圾的事等語（見本院卷第97頁、第99頁），丙○○於
    臺灣嘉義地方法院檢察署92年度偵字第7884號違反廢棄物清
    理法案件亦證稱略以：原告整理嘉義縣番路鄉○○段0671之
    0010地號土地時，我在場，被告只整理地表，並用挖土機將
    地表用平等語（見本院卷第9 頁），應認丙○○受僱期間應
    自92年年中至93年10月間。是則丙○○曾聽聞被告同意每月
    給付原告5 萬元薪資乙節，並無被告所指在時間上不可能之
    情事，此外，被告又未指摘丙○○之證言有何其他瑕疵，而
    丙○○又僅係受僱於被告期間，經被告介紹，乃認識原告，
    亦難認其有故意偏頗原告情事，應認其證言為可採。
  (二)又於上開會談中，原告表示被告曾答應每個月5 萬元之薪水
    ，乙○○亦表示「你（指原告）光差這60萬（指原告少出資
    之部分），抵你之薪水抵得過啦」（見本院卷第59頁），乙○○雖於本院審理時到場證稱略以：上開所指薪水是指原告
    在這1 年多所出人力部分，這是原告在會算當天提出的等語
    ，證人戊○○亦證稱略以：所稱60萬元是當作原告勞力出資
    部分等語（見本院卷第103 頁、第105 頁）。惟被告若非確
    曾答應給付原告每月5 萬元之薪資，則在場的被告、乙○○
    、戊○○當可立即否認，為何反而有以「薪」水抵付原告少
    出資之部分之條件？是乙○○、戊○○之上開證言，尚非可
    採。
  (三)被告雖又以兩造間之合夥尚未清算，如何可能溯及合夥開始
    時變為僱傭關係云云。原告主張其進場不久即發現土地內垃
    圾眾多，一時難以清理乙節，亦為被告所不爭執，堪信為真
    實。且被告亦曾表示先把上開土地之垃圾清乾淨，再談合夥
    的事乙節，業經證人丙○○於前揭刑事案件偵查時證述在案
    （見該偵查卷第82頁至第83頁），是本件應係在原告發現土
    地內有大量垃圾而不願意繼續合夥之情形下，兩造同意暫停
    關於廢棄土場經營之合夥而改由被告先僱用原告清理垃圾，
    是縱合夥尚未清算，亦無礙於兩造間僱傭關係之成立。被告
    之上開抗辯，尚非可採。
  (四)綜上，原告主張被告以每月5 萬元之薪資僱用原告，期間自
    92年6 月18日起至93年12月17日止等情，應為可採，則原告
    自得依約定請求被告給付上開僱傭期間之薪資。又僱傭之報
    酬，依約定之期限給付之，無約定者，依習慣，無約定亦無
    習慣者，若報酬是分期計算者，應於每期屆滿時給付之，此
    觀諸民法第486 條規定甚明。查原告並未主張、證明兩造間
    曾就本件報酬（薪資）之給付約定給付期限，或有何習慣，
    而兩造間既約定報酬係以每月5 萬元計算，自可認定報酬係
    以每1 個月分期計算，則被告自應在1 個月屆滿時給付原告
    報酬。從而，原告依僱傭之法律關係，請求被告給付90萬元
    （5 萬元×18＝90萬元），及自93年12月18日起至清償日止
    ，按週年利率百分之五計算之利息，為有理由，應予准許。
二、原告雖另依民法第184 條第1 項規定，請求被告賠償損害。
    惟原告進入本件廢棄土場不久即發現大量垃圾，而由被告僱
    用原告清理垃圾等情，已認定如前。是縱被告前曾以詐術使
    原告陷於錯誤而同意與被告共同經營該廢棄土場，惟原告並
    未主張其受有如何之損害，則其依上開規定請求賠償損害，
    自屬無據。至被告既僱用原告清理本件土地上之垃圾，則其
    獲得該土地之垃圾經清理之利益，亦非無法律上之原因，原
    告依不當得利之法律關係請求被告返還利益，亦屬無據，均
    不能准許。
三、兩造陳明願供擔保，聲請宣告假執行或免為假執行，經核原
    告勝訴部分，合於法律規定，爰分別酌定相當之擔保金額宣
    告之；原告其餘假執行之聲請，因訴之駁回而失所依據，不
    予准許。
丁、訴訟費用負擔之依據：民事訴訟法第79條。
中    華    民    國    97    年    3     月    20    日
                  民事第一庭  法  官  林望民
以上正本係照原本作成
如對本判決上訴，須於判決送達後20日內向本院提出上訴狀
中    華    民    國    97    年    3     月    20    日
                              書記官  陳慶時


司法院資訊處製作；財團法人民間司法改革基金會備份。
